【裁判字號】    99,易,15
【裁判日期】    990723
【裁判案由】    贓物
【裁判全文】
臺灣宜蘭地方法院刑事判決                99年度易字第15號
公  訴  人  臺灣宜蘭地方法院檢察署檢察官
被      告  丙○○
指定辯護人  楊德海律師
上列被告因贓物案件，經檢察官提起公訴（98年度偵字第187號
），本院判決如下：
    主  文
丙○○無罪。
    理  由
一、公訴意旨略以：被告丙○○，在汽車報廢廠工作，明知汽車
    音響１組係他人失竊之贓物（己○○於９６年９月１０日上
    午８時許，在台北市北投區○○○路５８號前汽車內失竊）
    ，竟意圖為自己不法之所有，於民國９６年９月中旬不詳時
    地，自不詳姓名年籍之人處，以新台幣（下同）１萬元之價
    格購買，並於９６年１０月底開始，在雅虎奇摩網站上拍賣
    ，底價１萬５千元。直到９７年９月１６日，己○○看到雅
    虎奇摩網站上的上開拍賣廣告後報警，並於９７年９月１６
    日１６時２０分許，在宜蘭縣冬山鄉○○村○○路７５號丙○○住處查獲丙○○所持有之上開價值７萬５千元之汽車音
    響１組（包括：ＪＬ牌１２吋重低音喇叭２顆、貨號００３
    ４８與００４０４５號的ＺＥＲＯ  Ｐｂａｓｅ牌電子分音
    器一台、ＺＥＲＯ  Ｐｂａｓｅ牌二聲道擴大機一台、ＺＥ
    ＲＯ  Ｐｂａｓｅ牌四聲道擴大機一台、ＲＯＣＫＥＲ牌電
    容一顆，以下稱系爭音響）。因認被告涉犯刑法第三百四十
    九條第二項故買贓物罪嫌云云。
二、按犯罪事實應依證據認定之，無證據不得認定犯罪事實；又
    不能證明被告犯罪或其行為不罰者，應諭知無罪之判決，刑
    事訴訟法第154條第2項第301條第1項分別定有明文。又所
    謂認定犯罪事實之證據，係指足以認定被告確有犯罪行為之
    積極證據而言，該項證據自須適合於被告犯罪事實之認定，
    始得採為斷罪之資料；且如未能發現相當確實證據，或證據
    不足以證明，自不能以推測或擬制之方法，以為裁判之基礎
    ；而認定犯罪事實所憑之證據，雖不以直接證據為限，間接
    證據亦包括在內，然而無論直接證據或間接證據，其為訴訟
    上之證明，須於通常一般人均不致有所懷疑，而得確信其為
    真實之程度者，始得據為有罪之認定，倘其證明尚未達到此
    一程度，而有合理之懷疑存在時，即難遽採為不利被告之認
    定（最高法院76年臺上字第4986號判例參照）。另刑事訴訟
    法第161條第1項規定：檢察官就被告犯罪事實，應負舉證責
    任，並指出證明之方法。因此，檢察官對於起訴之犯罪事實
    ，應負提出證據及說服之實質舉證責任。倘其所提出之證據
    ，不足為被告有罪之積極證明，或其指出證明之方法，無從
    說服法院以形成被告有罪之心證，基於無罪推定之原則，自
    不能為被告有罪之判決（最高法院92年臺上字第128號判例
    參照）。
三、公訴意旨認被告涉犯刑法第349條第2項之故買贓物罪嫌，無
    非係以(一)被告供述；(二)證人戊○○、童建霖、乙○○、己○○、甲○○、丁○○證詞；(三)系爭物品銷貨單與說明書、雅
    虎奇摩網站拍賣網站列印資料、贓物認領保管單、現場照片
    及法務部調查局98年11月25日調科參字第09800594800號函
    為據。訊據被告自警詢迄審理時均堅決否認有何公訴人所指
    之犯行，並與其選任辯護人均辯稱略以：被告係受友人乙○○請託代為購買重低音汽車音響，乃轉託證人甲○○、丁○○代為找尋，其後證人甲○○、丁○○即在宜蘭縣礁溪鄉○○路41之1號國泰汽車商行找到，即通知被告而以1萬元向國
    泰汽車商行會計戊○○買到系爭音響，嗣因證人乙○○與被
    告因上班時間關係久未碰面，復未積極詢問被告，被告事後
    乃將系爭音響自行上網拍賣，被告並無故買贓物之犯意等語
    。
四、證據能力部分：
（一）按被告以外之人於審判外之言詞或書面陳述，除法律有規
      定者外，不得作為證據，刑事訴訟法第159條第1項定有明
      文。本件證人戊○○、童建霖於警詢中之陳述，均屬於被
      告以外之人於審判外之陳述，辯護人並已爭執上開陳述之
      證據能力，復無刑事訴訟法第159條之2至第159條之5例外
      得為證據之情形，則依上開法條規定，上開證人於警詢中
      之陳述，均無證據能力。
（二）又被告以外之人於審判外之陳述，雖不符合刑事訴訟法第
      159條之1至第159條之4之規定，而經當事人於審判程序同
      意作為證據，法院審酌該言詞陳述或書面陳述作成時之情
      況，認為適當者，亦得為證據，而當事人、代理人或辯護
      人於法院調查證據時，知有上開不得為證據之情形，而未
      於言詞辯論終結前聲明異議者，視有前項之同意，刑事訴
      訟法第159條第1項及第159條之5分別定有明文。本件除證
      人戊○○、童建霖於警詢陳述，無證據能力，已如上述以
      外，本件被告、辯護人及公訴人所提之證據資料，公訴人
      及被告、辯護人就以下本院作為判斷依據之各項證據資料
      ，均不爭執其證據能力，本院審酌該等言詞供述及書面作
      成時之情況認為適當，均無不宜作為證據之情事，依刑事
      訴訟法第159條之5規定，均得作為證據。
五、經查：
  (一)系爭音響係證人己○○向桃園地區某汽車音響店購買安裝在
    其所有車牌號碼1686-EU自用小客車內，己○○並曾就該音
    響其中一組電子分音器於91年間前往台北縣三重市○○路○
    段122號三升汽車音響公司維修，嗣上開自小客車於96年9月
    10日上午8時前某時，在台北市北投區○○○路58號前連同
    車內系爭音響遭不詳姓名之人竊取，後因己○○在雅虎奇摩
    拍賣網站發現被告上網拍賣系爭音響，即商請組裝音響之公
    司確認該音響產品序號即為組裝在己○○上開自小客車之系
    爭音響後，即於97年9月16日以買家身分與被告聯絡約在宜
    蘭縣冬山鄉○○路75號被告住處查看音響，同日下午3時55
    分許，己○○確認被告上網拍賣之音響即為其所失竊之音響
    即報警處理並領回系爭音響等情，業據證人己○○分別於警
    詢及本院審理時證述綦詳，並有銷貨單、三升汽車音響公司
    出貨單據、車籍查詢─基本資料詳細畫面、雅虎奇摩拍賣列
    印資料、現場照片及贓物認領保管單在卷可稽。從而，系爭
    音響確係證人己○○遭竊取之贓物，已堪認定。
  (二)又系爭音響係因被告於96年7、8月間，在宜蘭縣冬山鄉○○○街上偶遇證人乙○○，經乙○○請託被告代為找尋價錢在
    7,000至10,000元間之中古汽車音響一組，被告因而轉託在
    岏宬資源回收公司工作（以下稱岏宬公司）之證人甲○○尋
    找，甲○○即再請託同事即證人丁○○幫忙找尋，嗣於96年
    9、10月間，丁○○在宜蘭縣礁溪鄉○○路41之1號國泰汽車
    商行找到系爭音響，國泰汽車商行會計即證人戊○○並就系
    爭音響對丁○○出價7,000元，經丁○○通知隨後趕到國泰
    汽車商行之甲○○即要丁○○對戊○○告知要其對以後到場
    之被告說明系爭音響買賣價格為10,000元，中間差價3,000
    元則是丁○○的報酬。其後數日，被告與甲○○電話相約前
    往國泰汽車商行購買系爭音響，甲○○隨即聯絡在宜蘭縣礁
    溪地區工作之丁○○趕到國泰汽車商行，即由隨後趕到之丁○○出面與戊○○接洽，並在被告將音響搬到國泰汽車商行
    外被告駕駛之車內之際，由甲○○在國泰汽車商行辦公室內
    取出代墊款10,000元交由丁○○，丁○○再交付其中之7,00
    0元給戊○○，剩餘3,000元則為其報酬等情，分據被告、證
    人甲○○、丁○○自警詢迄本院審理時供述、證述綦詳，互
    核一致。從而，系爭音響係被告透過證人甲○○、丁○○而
    在國泰汽車商行向戊○○購得乙節，應堪認定。至證人戊○○雖否認系爭音響係伊售與被告，證人童建霖即國泰汽車商
    行負責人則否認國泰汽車商行有販賣系爭音響產品云云，惟
    按證人戊○○就有無系爭音響出售乙節，利害攸關，本難期
    其就出售音響為不利於己之陳述，而本件又無證據認定系爭
    音響出售係國泰汽車商行行為。從而，尚難僅以證人戊○○
    、童建霖上開證詞遽認定系爭音響並非被告透過甲○○、丁○○向戊○○購買之事實。
  (三)再，證人乙○○確實有在96年7、8月間，在宜蘭縣冬山鄉○○路上央託被告代為找尋價錢在7,000至10,000元之中古汽
    車音響一組，業據被告供述及證人乙○○於警詢、本院審理
    時證述在卷，而被告亦因乙○○請託而轉託證人甲○○、丁○○找尋中古汽車音響乙節，已如上述，則被告依乙○○所
    託在購得系爭音響後雖未積極聯絡證人江宏仁前往拿取音響
    ，然並不得以此事後反推被告所辯音響係要「轉售給朋友乙○○」等語不可採，更無從以此進而推論被告購買時即明知
    系爭音響係來源不明之贓物。
  (四)綜上，本件並無證據證明被告知悉透過證人甲○○、丁○○
    所買之音響係屬贓物，本院認依公訴人所舉證據，對被告是
    否涉故買贓物之犯行，仍有合理之可疑。依「罪證有疑，利
    於被告」之證據法則，則不得遽為不利被告之認定。此外，
    復查無證據證明被告涉犯公訴人所指之上開犯行，不能證明
    被告犯罪，依法應為無罪之諭知。
據上論斷，應依刑事訴訟法第301條第1項，判決如主文。
本案經檢察官陳嘉瑜到庭執行職務
中    華    民    國    99    年    7     月    23    日
                  刑事第四庭審判長法  官  林楨森
                                  法  官  鄧晴馨
                                  法  官  辜漢忠
以上正本證明與原本無異。
如不服本判決應於收受送達後十日內向本院提出上訴書狀，並應
敘述具體理由；其未敘述上述理由者，應於上訴期間屆滿後二十
日內向本院補提理由書(均須按他造當事人之人數附繕本)「切勿
逕送上級法院」。
                                  書記官  吳文雄
中    華    民    國    99    年    7     月    23    日

司法院資訊處製作；財團法人民間司法改革基金會備份。
